臺灣高等法院臺南分院刑事判決
109年度交上易字第731號
上  訴  人  
即  被  告  吳有  


指定辯護人  本院公設辯護人簡松柏  
上列上訴人因公共危險案件，不服臺灣臺南地方法院109年度交
易字第838號中華民國109年11月17日第一審判決（起訴案號：臺
灣臺南地方檢察署109年度偵字第16162號），提起上訴，本院判
決如下：
    主  文
原判決撤銷。
吳有犯駕駛動力交通工具而吐氣所含酒精濃度達每公升零點二五
毫克以上之罪，累犯，處有期徒刑柒月。
    事  實
一、吳有於民國109 年8 月25日上午11時30分許，在臺南市北區
    西門路4 段正覺寺旁檳榔攤飲用保力達B 酒精飲料1 瓶後，
    明知飲酒後已達不得駕駛動力交通工具之程度，仍於同日上
    午11時35分前之某時，酒後無照駕駛車牌號碼000-000 號普
    通重型機車上路。嗣於同日上午11時35分許，行經臺南市北
    區西門路4 段與正覺街交岔路口，因違規逆向行駛為警攔查
    ，發覺其酒味濃厚，於同日上午11時36分許，測得其吐氣所
    含酒精濃度為每公升0.35毫克，因而查獲。
二、案經臺南市政府警察局第五分局報告臺灣臺南地方檢察署檢
    察官偵查起訴。
    理  由
一、上開犯罪事實，迭據被告於警詢、偵訊、原審及本院審理程
    序中坦承不諱，並有被告酒精測定紀錄表、財團法人台灣電
    子檢驗中心呼氣酒精測試器檢定合格證書、臺南市政府警察
    局舉發違反道路交通事件通知單、車輛詳細資料報表、證號
    查詢汽車駕駛人資料附卷可查（警卷第11頁至第19頁），被
    告犯行事證明確，堪予認定。
二、核被告所為，係犯刑法第185 條之3 第1 項第1 款之駕駛動
    力交通工具而吐氣所含酒精濃度達每公升0.25毫克以上之罪
    。
三、被告前因酒後駕車案件，經原審法院以105 年交易字第230
    號判決判處有期徒刑9 月，經本院以106年度交上易字第178
     號判決上訴駁回而確定，並於107 年3月4 日執行完畢，有
    被告前案紀錄表在卷可參，被告於受有期徒刑執行完畢後，
    5 年以內故意再犯本件有期徒刑以上之罪，對於刑罰的反應
    力薄弱，具有可非難性，符合刑法第47條第1 項累犯規定，
    且本案如依累犯規定加重最低本刑，並不會使被告所受之刑
    罰超過其所應負擔之罪責，亦不會使其人身自由因此遭受過
    苛之侵害，無違憲法罪刑相當原則及比例原則，爰依刑法第
    47條第1 項規定，加重其刑。
四、撤銷原審判決的理由：
　㈠原審審理後，認為被告上開犯行事證明確，予以論罪科刑（
    科處有期徒刑10月），固非無見，然查：
　⒈法院對於有罪被告之科刑，應符合罰刑相當之原則，使輕重
    得宜，罰當其罪，此所以刑法第57條明定科刑時，應審酌一
    切情狀，尤應注意該條所列10款事項，以為科刑輕重之標準
    ，並賦予法院裁量權，此項裁量權之行使，並非得以任意或
    自由為之，仍應受一般法律原則之拘束，若違反比例原則、
    平等原則時，得認係濫用裁量權而為違法。其次，被告的前
    科資料，固為刑法第57條第5款關於被告品行的參考資料，
    如被告就酒後駕車犯罪重複再犯，固得認為被告並無下定決
    心戒除酒癮，忽視其他用路人交通安全，而得為審酌被告量
    刑的參考因素，然而，於個案上的量刑，最重要的還是應該
    就被告本次的犯案情節，做出符合罪刑相當原則的量刑裁量
    ，法院不宜機械性地認為被告本次犯罪的量刑，一定要高於
    前次同樣性質犯罪的量刑，尤其，被告之前的犯行均曾經法
    院判處罪刑，被告之前的犯行均已被評價過，且在醫療研究
    中，酒精與毒品同屬容易造成人類生理機轉成癮的物質，因
    此，法院在量刑時實不宜過度偏重於被告的前科。
　⒉本案被告於93年、97年、98年、100年、105年間（2次），雖
    均曾因酒後駕（騎）車行為，經法院判處罪刑確定（先後經
    法院判處有期徒刑4月、6月、8月、9月、5月、9月），有被
    告前科紀錄在卷可參，被告不知警惕，於本案再次酒後騎車
    ，所為雖應非難，然查：被告本次係酒後騎乘「機車」犯罪
    ，衡諸社會經驗，相較於其他駕駛「汽車」的行為人，所造
    成的公共危險程度較低。其次，被告本次經警攔查後，當場
    測得的呼氣酒精濃度為每公升0.35毫克，超出法律規定觸法
    的每公升0.25毫克不高。參以被告本次酒後騎車也沒有造成
    實際的交通事故，因此，就被告本次犯行的整體評價而言，
    原審量處有期徒刑10月，客觀上確實已經過重，而違反罪刑
    相當原則，原審判決量刑應係過度偏重被告的前科素行及之
    前的判刑結果，而有瑕疵。　　
　㈡被告提起上訴，主張原審量刑過重，為有理由，原審判決及
    屬無可維持，應由本院予以撤銷改判。爰審酌被告明知酒後
    騎車對於其他交通用路人的生命財產安全產生危險，且前已
    有多次酒後駕車前科，仍觸犯本案，乃有不該，然念被告犯
    後坦承犯行，態度良好，於本件犯罪時，已年近7 旬，於本
    次犯行並未肇事發生交通事故致他人受有傷害等情，兼衡被
    告自陳小學畢業之智識程度，無業、目前獨居、請領低收入
    戶補助維生等一切情狀，量處如主文所示之刑。
據上論結，應依刑事訴訟法第369條第1項前段、第364條、第299
條第1項前段，判決如主文。
本案經檢察官陳鋕銘提起公訴，檢察官林志峯到庭執行職務。
中　　華　　民　　國　　110 　年　　1 　　月　　20　　日
                  刑事第五庭    審判長法　官  黃國永
                                      法　官  翁世容
                                      法　官  蔡川富
以上正本證明與原本無異。
不得上訴。
　　　　　　　　　　　　　　　　　　　書記官  黃心怡
中　　華　　民　　國　　110 　年　　1 　　月　　20　　日

附錄本案論罪科刑法條：
中華民國刑法第185條之3
駕駛動力交通工具而有下列情形之一者，處2 年以下有期徒刑，
得併科20萬元以下罰金：
一、吐氣所含酒精濃度達每公升0.25毫克或血液中酒精濃度達百
    分之0.05以上。
二、有前款以外之其他情事足認服用酒類或其他相類之物，致不
    能安全駕駛。
三、服用毒品、麻醉藥品或其他相類之物，致不能安全駕駛。因
    而致人於死者，處3年以上10年以下有期徒刑；致重傷者，
    處1年以上7年以下有期徒刑。